最高法院民事判決　　　　　　　　　　　　　　　八十六年度台上字第三二七九號
　　上　訴　人　進耀營造有限公司
　　法定代理人　徐文光
　　上　訴　人　璩書閣即國泰建築師事務所
　　共　　　同
　　訴訟代理人　曾進發律師
　　被 上訴 人　內政部警政署保安警察第七總隊
　　法定代理人　吳修身
右當事人間請求損害賠償事件，上訴人對於中華民國八十五年九月二十三日台灣高等
法院第二審判決（八十五年度上字第三四八號），提起上訴，本院判決如左：
    主  文
原判決關於命上訴人進耀營造有限公司給付及上訴人連帶給付暨各該訴訟費用部分廢
棄，發回台灣高等法院。
    理  由
本件被上訴人法定代理人於原審判決後，已由楊子敬變更為吳修身，有內政部警政署
令影本一件為證，並由吳修身為被上訴人聲明承受訴訟，核無不合，應予准許，合先
明。
被上訴人主張：伊於民國七十八年十一月間，委託上訴人璩書閣即國泰建築師事務所
，辦理淡水第二漁港基地整地工程（下稱系爭工程）之設計及監造等事宜。系爭工程
於七十九年六月九日由上訴人進耀營造有限公司（下稱進耀公司）以新台幣（下同）
二千一百四十七萬五千元得標，並於同年十月二日完工。嗣伊於八十三年六月二十九
日將該整地完成之基地，發包予訴外人宏得營造工程有限公司興建安檢訓練大樓，經
開挖至地下二‧九公尺處深時，發現基地之水泥樁有瑕疵，經鑽心取樣及鑑定後，證
明上訴人進耀公司偷工減料，造成之損失有五百三十八萬三千零二元，應減少其報酬
，惟上訴人進耀公司已領取該部分之報酬，伊自依不當得利之法律關係請求其返還；
又鑽心試驗費十七萬七千四百五十元及鑑定費十二萬二千七百六十元，合計三十萬零
二百十元，為可歸責於上訴人二人之事由所造成，依民法第四百九十五條、第五百四
十四條之規定，應負連帶賠償責任等情。求為命上訴人進耀公司應給付伊五百三十八
萬三千零二元，上訴人應連帶給付伊三十萬零二百十元，並均加付法定遲延利息之判
決。
上訴人進耀公司則以：系爭工程完成驗收已逾三年保固期間，被上訴人遲至地上建物
已施工，始通知伊修補，伊自無法給付保固義務，被上訴人逕以金錢請求，有違兩造
約定。又檢驗有瑕疵之六支水泥樁，不能遽以認定所有之水泥樁均有瑕疵等語，資為
抗辯。上訴人璩書閣即國泰建築師事務所則以：伊監造系爭工程已盡相當之注意義務
，並無過失情事，該工程係採責任施工，如有責任，應由承造人負責等語，資為抗辯
。
原審將第一審所為被上訴人敗訴之判決一部廢棄，改判命上訴人給付如原判決主文第
二、三項所示金額，其餘部分則維持第一審所為被上訴人敗訴之判決，係以：(一)依工
程合約第十八條規定，保固期限自正式驗收合格日起三年，惟於七十九年十月十八日
初驗及同年十一月五日複驗時，上訴人同意保固期限改自基地上建築大樓驗收後保固
三年，及基地上之大樓於八十五年一月十九日驗收等情，均為上訴人所不爭執，並有
驗收紀錄附卷可稽，足見系爭工程目前仍在保固期間。(二)上訴人進耀公司施作系爭工
程之水泥樁計一千三百二十支，水泥樁設計長度為六公尺，以水泥漿高壓灌入而成，
惟經被上訴人委請台灣鑽孔工程有限公司現場鑽心取樣六支，送請台北市結構工程工
業技師公會鑑定結果，發現六支水泥樁長度分別為三‧五公尺、一公尺、三公尺、二
公尺、三公尺、二‧五公尺，平均長度為二‧五公尺，不足三‧五公尺，且均摻有碎
石、砂漿，為無效樁等情，有台灣鑽孔工程有限公司現場鑽心取樣報告書、台北市結
構工程工業技師公會鑑定報告書各乙份在卷可稽，復經鑑定人許文毅證述在卷，而上
開基地上已蓋大樓，無法再行取樣或就瑕疵部分為修補，上訴人亦無法證明其餘水泥
樁長度超過六公尺，及未摻有碎石及砂漿，自應認其餘水泥樁亦屬無效樁。(三)系爭工
程由上訴人璩書閣設計及監造，系爭工程經鑑定結果既發現有前揭瑕疵，上訴人璩書
閣顯未盡其監造義務，就被上訴人所受之損害，應負賠償之責。(四)按工作有瑕疵者，
定作人得定相當期限，請求承攬人修補之；承攬人不於所定期限內修補瑕疵或其瑕疵
不能修補者，定作人得解除契約或請求減少報酬。又受任人因處理委任事務有過失，
對於委任人應負賠償之責，民法第四百九十三條第一項、第四百九十四條前段及同法
第五百四十四條第一項分別定有明文。被上訴人發現系爭工程有前揭瑕疵後，曾於八
十四年四月二十五日以保警七後字第一四五一五號簡便行文表通知上訴人修補，而系
爭工程之瑕疵已因其上蓋有建築物，無法修補，被上訴人自得依前揭法條之規定，請
求上訴人進耀公司返還水泥樁瑕疵部分之款項四百七十一萬七千零二十元、削孔部分
無效之金額為二十一萬二千五百二十元，及ＨＬＧ水泥樁檢驗費十三萬九千二百元，
合計為五百零六萬八千七百四十元，被上訴人依不當得利之法律關係請求上訴人進耀
公司返還，並加計法定遲延利息，洵屬有據，應予准許。超過部分為無理由，應予駁
回。上訴人璩書閣監工有疏失，及上訴人進耀公司施工瑕疵，致被上訴人委託台灣鑽
孔工程有限公司鑽心取樣及台北市結構工程工業技師公會鑑定，費用分別為十七萬七
千四百五十元及十二萬二千七百六十元，係可歸責於上訴人之事由，被上訴人依民法
第四百九十五條、第五百四十四條之規定，請求上訴人連帶賠償上開費用計三十萬零
二百十元及法定遲延利息，亦屬有據，應予准許等詞，為其判斷之基礎。
按判決理由項下，應記載關於攻擊或防禦方法之意見，民事訴訟法第二百二十六條第
三項定有明文，法院為被告敗訴之判決，而其關於防禦方法之意見有未記載於判決理
由項下者，即為同法第四百六十九條第六款所謂判決不備理由。上訴人於事實審抗辯
系爭工程完成驗收已逾三年保固期間，被上訴人遲至地上建物已施工之八十四年四月
二十五日始通知伊修補，伊已無法拆除地上建物將基地挖開修補，顯然無法給付保固
義務，被上訴人逕以金錢請求，有違兩造約定云云（見一審卷第一五五頁）。查被上
訴人於八十三年八月二十二日已發現基樁有問題而停止開挖，並申請鑑定，台北市結
構工程工業技師公會亦於八十三年十月二十日提出鑑定報告書（見一審卷第四七頁、
第三三頁），此時已確定基樁有瑕疵，被上訴人得請求上訴人修補而不請求，仍繼續
興建地上建物，遲至八十四年四月二十五日始通知上訴人修補，上訴人已無從修補，
則上訴人前開防禦方法似非全然無據，原審並未在判決理由項下記載其取捨意見，遽
為上訴人不利之判決，自屬違背法令。上訴論旨，指摘原判決對其不利部分不當，聲
明廢棄，非無理由。
據上論結，本件上訴為有理由，依民事訴訟法第四百七十七條第一項、第四百七十八
條第一項，判決如主文。
中      華      民      國    八十六    年     十       月     二十四   日
                              最高法院民事第一庭
                                  審判長法官 李  錦  豐
                                        法官 楊  鼎  章
                                        法官 李  慧  兒
                                        法官 蘇  茂  秋
                                        法官 蘇  達  志
　　　右正本證明與原本無異
 　　　　                              　　　書  記  官
中      華      民      國    八十六    年    十一      月      七      日
